臺灣彰化地方法院刑事判決　　　　　　　95年度訴字第1102號
公　訴　人　臺灣彰化地方法院檢察署檢察官
被　　　告　甲○○
　　　　　　丁○○
上　一　人
選任辯護人　張崇哲律師
　　　　　　林志銘律師
上列被告等因廢棄物清理法案件，經檢察官提起公訴（95年度偵
字第3819號），本院判決如下：
    主  文
甲○○共同竊盜，處有期徒刑拾月；又共同連續未依廢棄物清理
法規定領有廢棄物清除、處理許可文件，從事廢棄物處理，處有
期徒刑壹年肆月，未扣案之挖土機壹輛沒收。應執行有期徒刑貳
年，未扣案之挖土機壹輛沒收。
丁○○幫助竊盜，處有期徒刑陸月，如易科罰金以銀元佰元即
新臺幣玖佰元折算壹日。
    犯 罪 事 實
一、緣甲○○知悉真實姓名年籍不詳，綽號「噴火」之成年男子
    欲挖採他人土地之土石變賣，又得知坐落於彰化縣溪州鄉○○○段490之347地號國有耕地（下稱系爭土地）之承租人乙○○因身體健康狀況不佳，無法繼續耕作，而欲將其對系爭
    土地之耕作權讓渡予他人，竟計畫受讓乙○○之耕作權後，
    再以不詳代價（至少近百萬元）將系爭土地交予綽號「噴火
    」之成年男子竊取土石以牟利，而丁○○亦明知上情，仍基
    於幫助竊盜之犯意，於民國（下同）91年5月14日，應甲○○之邀約，陪同甲○○前往乙○○位於彰化縣溪州鄉○○村
    ○○路11之6號住處，與不知情之乙○○（業經檢察官為不
    起訴處分確定）洽談讓售系爭土地耕作權事宜，雙方議定以
    新臺幣76萬元讓售系爭土地耕作權後，丁○○旋又陪同甲○○前往找尋不知情之丙○○，以5千元之代價邀約其擔任系
    爭土地耕作權之名義上受讓人，丙○○因身染毒癮惡習，需
    錢孔急，而未加詢問源由即應允之（丙○○部分亦經檢察官
    為不起訴處分確定），並與甲○○、丁○○一同前至乙○○
    所指定，設於彰化縣溪州鄉庄南巷1號之7「黃雨田代書事務
    所」，以其名義與乙○○簽署由不知情之黃百堅代為擬定之
    「承租公有土地耕作權讓渡證書」，復由甲○○當場交付76
    萬元予乙○○點收後，雙方各自離去；而甲○○則在回程途
    中，向丁○○借貸5千元予丙○○以為其充當系爭土地耕作
    權名義受讓人之報酬。甲○○於取得系爭土地耕作權後，其
    與綽號「噴火」之成年男子均明知系爭土地係屬財政部國有
    財產局所有，未經財政部國有財產局同意，不得擅自挖採其
    上土石，竟仍意圖為自己不法之所有，並基於共同犯意之聯
    絡，於91年年底，由綽號「噴火」之成年男子僱工駕駛挖土
    機及砂石車至系爭土地挖採土石（尚無證據足認挖採土石時
    ，有具共同犯意聯絡之三人以上同時在場），共計於系爭土
    地及與之附連圍繞之同地段第589地號土地上竊得土石21968
    .82 立方公尺，甲○○則因而獲得至少近百萬元之代價。後
    於94年年中，一真實姓名年籍不詳之成年男子見系爭土地上
    留有一大坑洞，經探詢後得知系爭土地係由甲○○管領使用
    ，遂向甲○○表示欲以每車1千元之代價於該處傾倒一般事
    業廢棄物，甲○○明知未依廢棄物清理法規定領有廢棄物清
    除、處理許可文件，不得從事廢棄物清除、處理之工作，竟
    為獲取高額之代價而應允之，並與該真實姓名年籍不詳之成
    年男子共同基於違法清除、處理一般事業廢棄物之概括犯意
    聯絡，先後多次由該真實姓名年籍不詳之成年男子自不詳處
    所載運含有造紙工廠生產後剩餘之散漿渣及摻雜塑膠袋、磚
    瓦、廢木板、帆布、廢土之營建混合物等一般事業廢棄物至
    系爭土地傾倒，甲○○則負責僱工或自行駕駛其所有之挖土
    機（未扣案）將所傾倒之前開廢棄物予以掩埋、整地，期間
    並因前開廢棄物起火悶燒，甲○○尚自行駕駛挖土機挖掘引
    水道，導引系爭土地附近之水源即八號深井之水流至系爭土
    地，並以其挖土機翻攪該等廢棄物滅火。嗣於95年2月17日
    上午10時30分許，經警發覺系爭土地遭人傾倒廢棄物，遂會
    同彰化縣政府環境保護局稽查隊人員到場稽查，始循線查悉
    上情。
二、案經彰化縣警察局北斗分局報請臺灣彰化地方法院檢察署檢
    察官偵查起訴。
        理 由
一、按被告以外之人於審判外之陳述，除法律有規定者外，不得
    作為證據；又被告以外之人於審判外之陳述，雖不符刑事訴
    訟法第159條之1至第159條之4規定，而經當事人於審判程序
    同意作為證據，法院審酌該言詞陳述或書面陳述作成時之情
    況，認為適當者，亦得為證據。當事人、代理人或辯護人於
    法院調查證據時，知有第159條第1項不得為證據之情形，而
    未於言詞辯論終結前聲明異議者，視為有前項之同意，刑事
    訴訟法第159條第1項、第159條之5定有明文。立法意旨在於
    傳聞證據未經當事人之反對詰問予以核實，原則上先予排除
    。惟若當事人已放棄反對詰問權，於審判程序中表明同意該
    等傳聞證據可作為證據；或於言詞辯論終結前未聲明異議，
    基於尊重當事人對傳聞證據之處分權，及證據資料愈豐富，
    愈有助於真實發見之理念，且強化言詞辯論主義，使訴訟程
    序得以順暢進行，上開傳聞證據亦均具有證據能力。查本案
    除被告丁○○及其選任辯護人以證人丙○○、乙○○於警詢
    中之證述係傳聞證據，而認不具證據能力外，其餘後述認定
    事實所憑之供述證據及非供述證據，公訴人、被告2人及選
    任辯護人均不爭執其證據能力，且經本院於審判程序時提示
    並告以要旨，公訴人、被告2人及選任辯護人均知悉上述供
    述證據屬傳聞證據，而亦未於言詞辯論終結前聲明異議，本
    院復衡以該等證據作成時之客觀條件及環境，認為適當，是
    可認後述引用該等證據之證據能力均無疑義。至被告丁○○
    及其選任辯護人爭執證人丙○○、乙○○於警詢中證述之證
    據能力部分，按被告以外之人於檢察事務官、司法警察官或
    司法警察調查中所為之陳述，與審判中不符時，其先前之陳
    述具有較可信之特別情況，且為證明犯罪事實存否所必要者
    ，得為證據，刑事訴訟法第159條之2定有明文，足見被告以
    外之人於司法警察（官）調查中所為之陳述，依刑事訴訟法
    第159條第1項規定，係屬傳聞證據，原則上無證據能力，惟
    如該陳述與審判中不符時，其先前之陳述具有較可信之特別
    情況，且為證明犯罪事實存否所必要者，依同法第159條之2
    規定（即刑事訴訟法第159條第1項所指之「除法律有規定者
    外」），始例外認為有證據能力；如該陳述與審判中相符時
    ，因該陳述並不符合刑事訴訟法第159條之2有關傳聞例外之
    規定，故不得作為認定本案犯罪事實有無之證據，此時，當
    以其於審判中之陳述作為證據。另所謂「前後陳述不符」之
    要件，應就前後階段之陳述進行整體判斷，以決定其間是否
    具有實質性差異，惟無須針對全部陳述作比較，陳述之一部
    分有不符，亦屬之。查證人丙○○、乙○○於警詢中之證述
    ，因屬審判外之陳述，為傳聞證據，又其等整體陳述核與於
    本院審判中之證述大致相符，是其2人於警詢中之陳述並不
    符合刑事訴訟法第159條之2有關傳聞例外之規定，被告丁○○及其選任辯護人既已於本院準備程序時爭執其2人警詢中
    證述之證據能力，依前開說明，自不得作為認定被告丁○○
    犯罪事實所憑之證據，而應以證人丙○○、乙○○於審判中
    之證述作為證據，均合先敘明。
二、訊據被告丁○○固坦承有於91年5月14日陪同同案被告甲○○前往乙○○住處洽談讓售系爭土地耕作權事宜，並於同日
    一同至「黃雨田代書事務所」，由丙○○代同案被告甲○○
    與乙○○簽訂「承租公有土地耕作權讓渡證書」，事後且借
    貸5千元予同案被告甲○○交給丙○○等情不諱，惟矢口否
    認有何共同竊盜及違反廢棄物清理法第46條之犯行，辯稱：
    伊確實曾懷疑甲○○為何要請丙○○代為簽立讓渡書，但伊
    是簽約後方知道甲○○受讓系爭土地係欲供人竊取系爭土地
    之土石云云。另被告甲○○則固坦承有上開竊盜及違反廢棄
    物清理法第46條之犯行，然亦為同案被告丁○○辯稱：丁○○陪同伊處理系爭土地耕作權受讓事宜時，並不知道伊受讓
    系爭土地之目的，丁○○雖有詢問，但伊係於簽約完後方告
    知其云云。惟查：
（一）上開被告甲○○與丁○○於91年5月14日，一同前往與證
      人乙○○洽談系爭土地耕作權讓售事宜，復於同日一同至
      「黃雨田代書事務所」，由被告甲○○向被告丁○○借貸
      5千元予證人丙○○，由證人丙○○以其名義與證人乙○○簽訂系爭土地之「承租公有土地耕作權讓渡證書」；嗣
      於同年年底，被告甲○○再以至少近百萬元之代價，將系
      爭土地交予綽號「噴火」之成年男子竊取其上土石牟利，
      共計於系爭土地及與之附連圍繞之同地段第589地號土地
      上竊得21968.82立方公尺之土石；後於94年年中，被告甲○○另以每車1千元之代價，同意一真實姓名、年籍不詳
      之成年男子先後多次自不詳處所載運含有造紙工廠生產後
      剩餘之散漿渣及摻雜塑膠袋、磚瓦、廢木板、帆布、廢土
      之營建混合物等一般事業廢棄物至系爭土地傾倒，被告甲○○並負責僱工或自行駕駛其所有之挖土機將所傾倒之前
      開廢棄物予以掩埋、整地等情，除據被告2人迭於本院準
      備程序與審理時均坦承不諱，並據證人乙○○、丙○○分
      別於偵訊中及本院審理時；證人即系爭土地附近公有地之
      承租人宋添喜、余福富、宋鄭萍、宋清興分別於警、偵訊
      中；證人即彰化縣環境保護局稽查人員林新育、曾國偉、
      張志豪於偵查中；證人即國有財產局人員蕭乙中於偵查中
      ，均證述綦詳，復有彰化縣環境保護局稽查隊環境稽查工
      作紀錄、承租公有土地耕作權讓渡證書、系爭土地附近之
      水源處八號深井之收取抽水馬達電費資料、彰化縣政府95
      年6月2日府工水字第095014211號函、彰化縣北斗地政事
      務所95年6月2日北第二字第0950002679號函暨所檢附之鑑
      定圖、地籍參考圖各1份及現場照片20幀在卷可資佐證，
      此部分事實應堪認定。
（二）被告2人雖於本院審理均以前詞置辯，然證人丙○○已於
      本院審理明白結證稱：被告2人係於系爭土地簽約當日，
      先一同來找伊，以5千元之代價，要伊以伊名義受讓系爭
      土地，伊因染上毒癮，亟需用錢便答應其2人，隨後伊等3
      人旋即一同至代書那簽約，簽約完於回程途中，甲○○向
      丁○○說沒有5千元，要其先借用，丁○○就直接拿5千元
      予伊，整個過程丁○○都有在場，但伊已無法記憶是何人
      負責與伊談論此事；伊與丁○○是小學同學，與甲○○僅
      認識幾年，與丁○○較為熟識，伊所言均是事實，絕無刻
      意誣陷任何人之情等語；另證人乙○○亦於本院審理時結
      證稱：伊與被告2人原均不認識，伊因身體狀況不佳，無
      法繼續耕作，而曾告知他人欲轉讓系爭土地耕作權之訊息
      ，後來甲○○即先至伊住處表示欲受讓系爭土地耕作權，
      伊開價76萬元，甲○○認為價格太高而未成交，第2次甲○○與丁○○一同至伊住處，再次與伊洽談此事，甲○○
      剛開始有殺價，但伊仍堅持，最後即以76萬元成交，在洽
      談過程中，主要是甲○○負責與伊談，丁○○只是在一旁
      幫忙說而已，談成後同日，伊等即相約至代書那裡簽約，
      伊是自行到代書處，而甲○○、丁○○則是與丙○○一同
      至代書處，由丙○○與伊簽約，簽約後由甲○○交付予伊
      現金76萬元，雙方即各自離去；簽約當日從在伊住處洽談
      至到代書那裡簽約，丁○○均有在場，而丙○○則是在代
      書那裡才出現，其並未與被告2人一同至伊住處洽談等語
      ，是以被告丁○○參與系爭土地締約過程之情形，參諸被
      告2人熟稔之程度及被告2人當時均係砂石車職業駕駛，對
      此事應有之敏感度，被告丁○○豈會對被告甲○○受讓系
      爭土地耕作權之源由毫無所悉？且被告丁○○於本院審理
      時亦自承確有懷疑被告甲○○為何要找證人丙○○代為簽
      約？而被告甲○○亦於本院審理時證述：伊覺得與丁○○
      是朋友，所以向其說伊要盜採砂石也沒關係等語，益徵被
      告丁○○不可能於事前絲毫不知情；再苟其確係事後方知
      悉，為何於警、偵訊中均未據實供承，而先於警詢中否認
      知悉系爭土地簽約之事，後於偵訊中又辯稱其2人係陪同
      證人丙○○前往簽約云云，顯見被告丁○○情虛之情，況
      其於本院準備程序時已自承：簽約時確已知悉被告甲○○
      受讓系爭土地耕作權係欲供盜採砂石所用等語，堪認被告
      2人所辯被告丁○○係事後方知情乙節，純係事後卸責之
      詞，不足採信。是以被告2人之交情，及其等當時之職業
      ，兼衡一般人於陪同他人前往處理事情之前，即會詳加詢
      問源由之常情，堪認被告丁○○於陪同被告甲○○一同前
      往與乙○○洽談系爭土地受讓事宜時，即應已知悉被告甲○○受讓系爭土地係欲供人竊取其上土石之用。至被告甲○○雖於本院審理時亦附和被告丁○○證述其確係事後方
      知情等情，然其證述不惟與其於本院準備程序中所陳：丁○○於簽約時只知悉伊欲盜採系爭土地砂石，而不知伊傾
      倒廢棄物之事等語，大異其趣，亦與證人乙○○、丙○○
      所證述之情節不相符合，且其證述當日締約過程亦前後矛
      盾，顯見被告甲○○於本院審理時之證述係迴護被告丁○○之詞，委無足採，自無從據此為有利於被告丁○○之事
      實認定，附此敘明。
（三）按現行刑法關於正犯、從犯之區別，係以其主觀之犯意及
      客觀之犯行為標準，凡以自己犯罪之意思而參與犯罪，無
      論其所參與者是否犯罪構成要件之行為，皆為正犯，其以
      幫助他人犯罪之意思而參與犯罪，其所參與者，苟係犯罪
      構成要件之行為，亦為正犯，必以幫助他人犯罪之意思而
      參與犯罪，其所參與者又為犯罪構成要件以外之行為，始
      為從犯（最高法院25年上字第2253號判例意旨參照）；復
      按以自己共同犯罪之意思，事先同謀，而由其中一部分人
      實施犯罪之行為者，均為共同正犯，司法院大法官會議釋
      字第一○九號解釋可資參照，而此即所謂之「共謀共同正
      犯」；又共同實施犯罪行為之人，在合同意思範圍以內，
      各自分擔犯罪行為之一部，相互利用他人之行為，以達成
      其犯罪目的者，即應對全部所發生之結果，共同負責，是
      共同正犯在犯意聯絡範圍內之行為，應同負全部責任（最
      高法院28年上字第3110號判例意旨參照）。查被告甲○○
      係欲以近百萬元之代價，將系爭土地交予綽號「噴火」之
      成年男子竊取其上土石，藉以獲取暴利；嗣又以每車次1
      千元之代價，由不詳之成年男子載運一般事業廢棄物至系
      爭土地傾倒，並由其負責掩埋、整地，均顯係以自己犯罪
      之意思而參與犯罪，並分別與綽號「噴火」及上開不詳姓
      名之成年男子基於共同犯意之聯絡，於合同意思範圍內，
      相互利用他人之行為，以達成其等之犯罪目的，依上開說
      明，被告甲○○自應分別與綽號「噴火」之成年男子及上
      開不詳姓名之成年男子共負共同正犯之責。另被告丁○○
      雖明知同案被告甲○○受讓系爭土地耕作權係欲供他人竊
      取其上土石所用，而仍陪同其前往洽談及簽訂系爭土地耕
      作權讓售事宜，甚陪同被告甲○○前往找尋丙○○代為簽
      立讓渡書，並借貸5千元予被告甲○○以供其給付丙○○
      充當名義上受讓人之報酬，然其並未參與任何竊取土石之
      構成要件行為，復無證據足認其有從中獲取任何利益，或
      與被告甲○○事前同謀，而推由被告甲○○負責實施竊盜
      犯行之情事，亦難認被告丁○○與被告甲○○有何共同竊
      取土石之犯意聯絡，從而，被告丁○○應僅係基於幫助之
      犯意而為前揭行為，依上開說明，自僅能論以竊盜罪之幫
      助犯。
（四）再按廢棄物清理法所稱之「一般事業廢棄物」係指由農工
      礦廠（場）、營造業等事業所產生具有毒性、危險性，其
      濃度或數量足以影響人體健康或污染環境之有害廢棄物以
      外之廢棄物，廢棄物清理法第2條定有明文，查本件被告
      甲○○與前開真實姓名、年籍不詳之成年男子所共同傾倒
      、掩埋之廢棄物，係源自於造紙工廠生產後剩餘之散漿渣
      及建築工地施工所生參雜塑膠袋、磚瓦、廢木板、帆布、
      廢土之營建混合物等物，而該等物品尚無影響人體健康或
      污染環境之虞，此業據被告甲○○供承在卷，並據證人張
      志豪、曾國偉證述屬實，復有卷附之彰化縣環境保護局稽
      查隊環境稽查工作紀錄1份、現場照片20幀可稽，是依前
      揭規定，被告甲○○所共同傾到、掩埋之物確屬一般事業
      廢棄物無訛。又按廢棄物清理法所謂「未依廢棄物清除、
      處理許可證或核備文件內容貯存、清除、處理廢棄物」，
      其中「貯存、清除、處理」之專用名詞定義係指：貯存：
      指一般廢棄物於清除、處理前，放置於特定地點或貯存容
      器、設施內之行為。清除：指一般廢棄物之收集、運輸行
      為。處理：指下列行為：中間處理：指一般廢棄物在最
      終處置前，以物理、化學、生物、熱處理、堆肥或其他處
      理方法，改變其物理、化學、生物特性或成分，達成分離
      、減積、去毒、固化或安定之行為。最終處置：指將一
      般廢棄物以安定掩埋、衛生掩埋或封閉掩埋之行為。再
      利用：一般廢棄物做為原料、材料、燃料、填土或其他經
      中央主管機關及目的事業主管機關認定之用途行為，此觀
      之「事業廢棄物貯存清除處理方法及設施標準」第2條第1
      項之規定即可明。查被告甲○○與前開真實姓名、年籍不
      詳之成年男子基於共同犯意之聯絡，由該成年男子載運前
      開一般事業廢棄物至系爭土地傾倒；復由被告甲○○負責
      予以掩埋、整地，依前開說明，其等所為亦確已該當廢棄
      物清理法所謂「清除」及「處理」行為無訛。
（五）綜上所述，本件事證已臻明確，被告2人上開犯行均堪認
      定，應分別依法論科。
三、論罪科刑
（一）按我國刑法於94年2月2日修正公布、刑法施行法於95年6
      月14日修正公布、罰金罰鍰提高標準條例於95年5月17日
      修正公布，並均於95年7月1日施行（下稱新法；修正前刑
      法下稱舊法）後，依最高法院95年度第8次刑事庭會議決
      議之決議內容，有關新舊法適用原則摘要如下：
（1）新法第2條第1項之規定，係規範行為後法律變更所生新舊
     法律比較適用之準據法，並非實體刑罰法律，自不生行為
     後法律變更之比較適用問題，於95年7月1日刑法施行後，
     應逕行適用刑法第2條第1項之規定，為「從舊從輕」之比
     較。
（2）刑法第11條雖於修正後增訂刑法於其他法律有「保安處分
     」之規定者，亦適用之，然此修正無關犯罪行為可罰性之
     變更，亦應逕行適用新法第11條之規定。
（3）基於罪刑法定原則及法律不溯及既往原則，行為之處罰，
     以行為時之法律有明文規定者為限，必行為時與行為後之
     法律均有處罰之規定，始有新法第2條第1項之適用。
（4）比較時應就罪刑有關之共犯、未遂犯、想像競合犯、牽連
     犯、連續犯、結合犯，以及累犯加重、自首減輕暨其他法
     定加減原因（如身分加減）與加減例等一切情形，綜其全
     部罪刑之結果而為比較。
（5）從刑附屬於主刑，除法律有特別規定者外，依主刑所適用
     之法律。
（6）另按關於易科罰金及定應執行之部分，參酌最高法院95年
     度第8次刑事庭會議決議，並未敘明該部分應與罪刑有關之
     共犯、未遂犯、想像競合犯、牽連犯、連續犯、結合犯，
     以及累犯加重、自首減輕暨其他法定加減原因（如身分加
     減）與加減例等一切情形，綜合而為比較，依明示其一排
     除其餘之法理，易科罰金與定應執行刑部分自不在此綜合
     比較之範圍，是有關易科罰金之折算標準及期限，與數罪
     併罰定應執行刑，於新法施行後，應分別依新法第2條第1
     項之規定，各適用最有利於行為人之法律。
（二）核被告甲○○所為，係分別犯刑法第320條第1項之竊盜罪
      （被告雖與綽號「噴火」之成年男子有竊取系爭土地土石
      之犯意聯絡，然尚無證據證明竊取土石時，有具有共同犯
      意聯絡之三人以上同時在場共同實施，或在場參與分擔實
      施犯罪，故依罪疑為輕之法理，尚難遽論以刑法第321條
      第1項第4款之結夥3人以上竊盜罪）及廢棄物清理法第46
      條第1項第4款之未依規定領有許可文件，從事廢棄物處理
      罪；被告甲○○清除廢棄物之低度行為，應為處理之高度
      行為所吸收，不另論罪。另被告丁○○所為，則係犯刑法
      第30條、第320條第1項之幫助竊盜罪；公訴意旨雖認被告
      丁○○所為係與被告甲○○共同犯刑法第320條第1項之竊
      盜罪，惟被告丁○○僅係於被告甲○○受讓系爭土地耕作
      權之時，資以助力，尚無證據足認被告丁○○有為任何竊
      取土石之構成要件行為，復查無其他事證足資證明被告丁○○與同案被告甲○○有共同謀議竊取砂石之情事，自難
      認被告丁○○上開所為係構成竊盜罪之共同正犯，應僅能
      論以幫助竊盜罪，業詳如前述，公訴人此部分所認，容有
      未洽（尚無起訴法條變更之問題）。
（三）又被告2人前揭行為後，刑法關於共犯、連續犯及罰金刑
      等規定已有修正，依前開新舊法適用原則，經本院綜合其
      等全部罪刑之結果而分別為如附表1之1、1之2及附表2所
      示之比較後，認本件依刑法第2條第1項前段規定，就被告
      2人以下分別關於共犯、連續犯及罰金刑等規定，均應依
      舊刑法之規定。是被告甲○○與綽號「噴火」之成年男子
      就竊盜犯行間；及被告甲○○與上開真實姓名、年籍不詳
      之成年男子及其所僱用駕駛挖土機將所傾倒廢棄物予以掩
      埋、整地之人員就未依規定領有許可文件，從事廢棄物處
      理之犯行間，分別有犯意聯絡及行為分擔，均為共同正犯
      。被告甲○○利用不知情之丙○○與系爭土地之原承租人
      乙○○簽訂耕作權受讓契約後，將系爭土地提供予綽號「
      噴火」之人竊取土石，為間接正犯。又按連續犯之成立，
      除主觀上須基於一個概括之犯意外，客觀上須先後數行為
      ，逐次實施而具連續性，侵害數個同性質之法益，其每一
      前行為與次行為，依一般社會健全觀念，在時間差距上，
      可以分開，在刑法評價上，各具獨立性，每次行為皆可獨
      立成罪，構成同一之罪名，始足當之；如數行為於同時同
      地或密切接近之時地實施，侵害同一之法益，各行為之獨
      立性極為薄弱，依一般社會健全觀念，在時間差距上，難
      以強行分開，在刑法評價上，以視為數個舉動之接續施行
      ，合為包括之一行為予以評價，較為合理，則屬接續犯，
      而為包括之一罪（最高法院86年臺上字第3295號判例意旨
      參照）。查被告甲○○係基於與綽號「噴火」之成年男子
      同一之砂石買賣契約，而將系爭土地交予其挖採，雖持續
      一段期間，然被告甲○○係基於同一主觀犯意，完成同一
      犯罪目的，雖外觀上有數舉動，但各舉動係於密切接近之
      時間實施，侵害同一法益，依上開判例意旨，應論以一接
      續行為較符法理；另被告甲○○先後多次以每車次1千元
      之代價，允許他人於系爭土地上傾倒廢棄物後，由其負責
      予以掩埋整地之行為，其每次行為前後均相隔數日以上，
      並非密切接近之實施，在時間差距上，可以分開，在刑法
      評價上，各具獨立性，每次行為皆可獨立成罪，然其每次
      犯行之時間仍緊接，方法相同，所犯又係構成要件相同之
      罪，主觀上應係基於概括犯意反覆為之無訛，是依前開判
      例意旨，被告先後多次未依規定領有許可文件，從事廢棄
      物處理之犯行，應論以連續犯，應依修正前刑法第56條規
      定以一罪論，並加重其刑。再按刑法第55條所謂之牽連犯
      ，必須2個以上之行為有方法與結果之關係者，始足構成
      ，亦即必須以犯1罪之方法行為犯他罪，或以犯一罪之結
      果行為犯他罪，方有牽連關係之可言（最高法院73年臺上
      字第5446號判例意旨參照）。查被告甲○○於91年間受讓
      系爭土地承租權時，原僅係欲將系爭土地提供予綽號「噴
      火」之成年男子竊取砂石所用，嗣於94年間，始因上開真
      實、姓名年籍不詳之成年男子向之提議欲以每車1千元之
      代價於系爭土地上傾倒廢棄物，方起意與該成年男子共同
      未經許可而從事廢棄物處理之犯行，此業據被告甲○○於
      本院審理時供承明確，足見被告甲○○初本無以於系爭土
      地上竊取土石為事後於其上傾倒、堆置廢棄物之手段之意
      思，且參諸證人等所證述系爭土地遭人盜採砂石及任意傾
      倒廢棄物之時間亦確相距二年多之久，堪認被告甲○○事
      後於系爭土地上傾倒、堆置廢棄物確係另行起意為之無訛
      ，是被告甲○○上開所犯2罪間，犯意各別，行為互殊，
      罪名不同，應予分論併罰，公訴人認該2罪間具有牽連關
      係，而請從一重處斷，容有未恰。被告丁○○幫助他人犯
      罪，為從犯，應依刑法第30條第2項規定，按正犯之刑減
      輕之。
（四）爰審酌被告甲○○為牟取不法利益，提供國有土地予他人
      盜採土石牟利，被告丁○○明知上情，而仍幫助被告甲○○順利取得系爭國有土地之耕作權，參以系爭土地遭開挖
      之範圍甚廣，嚴重破壞地貌，使土地有喪失水土保持功能
      之虞，美好山川景緻破壞殆盡，對於國人賴以生存之鄉土
      造成難以彌補之損害，嗣被告甲○○又貪得無厭，為圖獲
      取更多不法利益，竟將挖取土石之坑洞供為不法業者任意
      傾倒、棄置回填一般事業廢棄物，尤屬破壞土地環境，影
      響實鉅，復參酌被告2人犯罪之動機、目的、參與涉案之
      情節、所獲取之不法利益、所生危害之程度，暨其等前科
      紀錄（參本院被告前案紀錄表），及被告甲○○犯後坦承
      大部分犯行，而被告丁○○犯後仍飾詞否認犯行，猶未能
      體悟其等行為對自然生態造成之重大戕害等一切情狀，分
      別量處如主文所示之刑。另查被告2人行為後，刑法關於
      「易科罰金」及「定應執行刑」之規定，亦均已修正公布
      施行，依首揭新舊法適用原則，關於此部分於新法施行後
      ，應分別依新法第2條第1項之規定，各適用最有利於行為
      人之法律。是本案就「易科罰金」部分，經比較如附表3
      後，因被告丁○○行為後即裁判時之新法並未較有利，依
      刑法第2條第1項前段規定，自應適用舊法第41條第1項規
      定定其易科罰金之折算標準；另就「定應執行刑」部分，
      經比較如附表4後，因被告甲○○行為後即裁判時之新法
      亦未較為有利，依刑法第2條第1項前段規定，亦應適用舊
      法第51條規定定其應執行刑。末查被告甲○○用以處理前
      開一般事業廢棄物所用之挖土機1輛，係被告甲○○所有
      ，且已供其違法從事廢棄物處理犯罪所用之物，業據其自
      承在卷，雖未扣案，然尚無證據證明業已滅失，兼衡其違
      法從事廢棄物處理所獲之利益及該輛挖土機之價值又非顯
      不相當，爰依修正前刑法第38條第1項第2款併予宣告沒收
      。
四、公訴意旨另以：被告丁○○明知未經主管機關許可，不得任
    意堆置事業廢棄物，竟與被告甲○○共同基於犯意之聯絡，
    於94年間，由其2人自行，或委任之不詳人士，以不詳方法
    載運造紙工廠生產後剩餘之散漿渣及營建混合物（參雜塑膠
    袋及廢土）等事業廢棄物至系爭土地上之坑洞傾倒、堆置。
    因認被告丁○○另與被告甲○○共同涉犯廢棄物清理法第46
    條第1項第4款之罪嫌。惟按犯罪事實應依證據認定之，無證
    據不得認定其犯罪事實，刑事訴訟法第154條第2項定有明文
    。次按認定不利於被告之事實，須依積極證據，苟積極證據
    不足為不利於被告事實之認定時，即應為有利於被告之認定
    ，更不必有何有利之證據，縱認被告抗辯或反證係屬虛偽，
    仍不能以此資為積極證據應予採信之理由；又按事實之認定
    ，應憑證據，如未能發現相當證據，或證據不足以證明，自
    不能以推測或擬制之方法，以為裁判基礎（最高法院30年上
    字第816號、30年上字第482號、40年臺上字第86號判例參照
    ）。再按認定犯罪事實所憑之證據，雖不以直接證據為限，
    間接證據亦包括在內，然無論直接或間接證據，其為訴訟上
    之證明，須於通常一般之人均不致於有所懷疑，而得確信其
    為真實之程度者，始得據為有罪之認定，倘其證明尚未達到
    此一程度，而有合理之懷疑存在時，即無從為有罪之認定（
    最高法院76年臺上字第4986號判例參照）。另按刑法上之「
    共同正犯」係指以自己共同犯罪之意思，事先同謀，推由其
    中一部分人實施犯罪之行為，或以自己犯罪之意思而參與犯
    罪，或已參與犯罪構成要件之行為者謂之（司法院大法官解
    釋第109號解釋、最高法院25上字第2253號判例意旨參照）
    。本件公訴人認被告丁○○涉有此部分犯行，無非係以證人
    乙○○、丙○○、林新育、曾國偉、張志豪分別於偵訊中及
    本院審理時之證述；彰化縣環境保護局稽查隊環境稽查工作
    紀錄及現場照片20 幀為其主要論據；然訊據被告丁○○則
    堅詞否認有何違反廢棄物清理法之犯行，辯稱：伊根本未自
    行或委任他人載運任何廢棄物至系爭土地傾倒、堆置，伊係
    事後方聽他人說系爭土地被甲○○傾倒廢棄物等語。經查：
（一）本件系爭土地雖確遭人傾倒、堆置一般事業廢棄物，此業
      據證人林新育、曾國偉、張志豪於偵訊中證述明確，並有
      彰化縣環境保護局稽查隊環境稽查工作紀錄1份及現場照
      片20幀可按，然依證人宋添喜、余福富、宋鄭萍、宋清興
      分別於警、偵訊中之證述均僅提及曾見被告甲○○於系爭
      土地指揮他人或自行駕駛挖土機整地，及曾自行駕駛挖土
      機挖掘引水道企圖熄滅廢棄物因悶燒所產生之火苗等情，
      而均未證述被告丁○○曾至系爭土地清除、處理前開一般
      事業廢棄物之情，同案被告甲○○亦於本院審理時證述：
      丁○○並不知道、亦未參與本件任何載運廢棄物至系爭土
      地上傾倒之行為，更未因而分得任何利益等語，堪認被告
      丁○○所辯並非無稽，復無其他證據足認被告丁○○曾參
      與任何違反廢棄物清理法第46條第1項之構成要件行為，
      亦無證據足認其有與被告甲○○事前同謀，而推由被告甲○○負責實施犯行之情事，或與被告甲○○有共同違反廢
      棄物清理法之犯意聯絡，依上開說明，自難令與被告甲○○共負違反廢棄物清理法第46條第1項第4款之罪之共同正
      犯罪責。
（二）又證人乙○○、丙○○於偵訊中及本院審理時之證述，雖
      可據以認定被告丁○○明知被告甲○○受讓系爭土地係欲
      供人竊取土石之用，而仍基於幫助之故意，陪同其前往洽
      談及簽約，對之施以助力等情，業如前述，然按幫助犯係
      從屬於正犯而成立，並無獨立性，故幫助犯須對正犯之犯
      罪事實，具有共同認識而加以助力，始能成立，其所應負
      責任，亦以與正犯有同一認識之事實為限，若正犯所犯之
      事實，超過其共同認識之範圍時，則幫助者事前既不知情
      ，自不負責（最高法院75年度臺上字第1509號判決意旨參
      照），查被告甲○○於本院審理時已明白供述：伊受讓系
      爭土地之初原僅係欲供綽號「噴火」之成年男子竊取砂石
      所用，嗣於94年年中，一真實姓名、年籍不詳之成年男子
      來找伊表示欲以每車次1千元之代價，載運廢棄物至系爭
      土地傾倒，伊方與其開始違法從事廢棄物之清除、處理等
      語，是正犯即被告甲○○於簽約之初既無違法處理廢棄物
      之犯意，而係於事隔2年多後，方另行起意為之，則從犯
      即被告丁○○於幫助之初是否能對此部分事實有所預料或
      認識，確有可疑，況被告丁○○、甲○○於本院準備程序
      時均係供承：丁○○於簽約時僅知甲○○受讓系爭土地欲
      供盜採砂石所用而已等語，益徵被告甲○○事後於系爭土
      地違法處理廢棄物之行為，確已超出被告丁○○於幫助時
      主觀上所認識之範圍，依上開判決意旨，亦難令其負幫助
      違法處理廢棄物之罪責。
（三）從而，公訴人所舉之證據尚不能使本院獲致被告丁○○確
      有違反廢棄物清理法第46條第1項第4款之罪之確切心證，
      自不能以推測或擬制之方法即認被告丁○○確有公訴人所
      指之此部分犯行。此外，本院在得依或應依職權調查證據
      之範圍內，復查無其他積極證據足認被告丁○○確有何違
      反廢棄物清理第46條之犯行，揆諸前揭說明，不能證明被
      告丁○○此部分犯罪，原應為無罪之諭知，惟公訴人認為
      此部分與前揭經起訴認定有罪部分有修正前牽連犯之裁判
      上一罪關係，爰不另為無罪判決之諭知。
五、另被告甲○○就同案被告丁○○是否有幫助竊盜犯行一節，
    於本院審理中具結為證述，然其所證情節竟與其於本院準備
    程序時所供相互矛盾，且此節就被告丁○○是否為本件竊盜
    犯行之幫助犯而言，核屬案情有重要關係之事項，是被告甲○○是否另涉犯刑法第168條之偽證罪嫌，應由檢察官另行
    偵辦，特予敘明。
據上論斷，依刑事訴訟法第299條第1項前段，廢棄物清理法第46
條第1項第4款，刑法第2條第1項前段、第11條前段、第28條（修
正前）、第30條第1項前段、第2項、第56條（修正前）、第320
條第1項、第41條第1項（修正前）、第38條第1項第2款（修正前
）、第51條第5款（修正前），罰金罰鍰提標準條例第1條前段、
第2條，現行法規所定貨幣單位折算新臺幣條例第2條，判決如主
文。
本案經檢察官張尹敏到庭執行職務。
中　　華　　民　　國　　96　　年　　6 　　月　　27　　日
　　　　　　　　　刑事第一庭    審判長法  官   簡璽容
　　　　　　　　　　　　　　　        法  官   郭麗萍
　　　　　　　　　　　　　　          法  官   胡宜如
以上正本證明與原本無異。
如不服本判決，應於判決送達後十日內向本院提出上訴狀 (須附
繕本 )。
中　　華　　民　　國　　96　　年　　6 　　月　　27　　日
                                      書記官   陳錫威
附錄本案論罪科刑法條全文：
廢棄物清理法第46條
有下列情形之一者，處 1 年以上 5 年以下有期徒刑，得併科新
臺幣 3 百萬元以下罰金：
一、任意棄置有害事業廢棄物。
二、事業負責人或相關人員未依本法規定之方式貯存、清除、處
理或再利用廢棄物，致污染環境。
三、未經主管機關許可，提供土地回填、堆置廢棄物。
四、未依第 41 條第 1 項規定領有廢棄物清除、處理許可文件，
從事廢棄物貯存、清除、處理，或未依廢棄物清除、處理許可文
件內容貯存、清除、處理廢棄物。
五、執行機關之人員委託未取得許可文件之業者，清除、處理一
般廢棄物者；或明知受託人非法清除、處理而仍委託。
六、公民營廢棄物處理機構負責人或相關人員、或執行機關之人
員未處理廢棄物，開具虛偽證明。
附表1之1
關於被告甲○○所犯竊盜罪部分：
┌──┬────┬──────────────────────────┐
│編號│修正事項│  以各別修正事項討論新、舊法之比較適用              │
├──┼────┼──────────────────────────┤
│ 1  │共同正犯│修正後之刑法第28條規定將原「二人以上共同實施犯罪之行│
│    │        │為者，皆為正犯。」之條文其中「實施」修正為「實行」，│
│    │        │法條文字有所修正。惟被告甲○○與綽號「噴火」之成年男│
│    │        │子不論依修正前或修正後刑法第28條規定，均構成共同正犯│
│    │        │，經比較新、舊法後，結果並無不同。                  │
├──┼────┼──────────────────────────┤
│ 2  │罰金刑部│(一)刑法修正施行前，依罰金罰鍰提高標準條例第1 條前段  │
│    │分      │  規定，依法律應處罰金、罰鍰者，就其原定數額得提高  │
│    │        │  為2倍至10倍（刑法乃係定明10倍）。中華民國94年1月7 │
│    │        │  日刑法修正施行後，依刑法施行法第1條之1規定，刑法分│
│    │        │  則編所定罰金之貨幣單位為新臺幣，而94年1月7 日刑法 │
│    │        │  修正時，刑法分則編未修正之條文定有罰金者，自94年1 │
│    │        │  月7 日刑法修正施行後，就其所定數額提高為30倍。但  │
│    │        │  72年6 月26日至94年1 月7 日新增或修正之條文，就其所│
│    │        │  定數額提高為3 倍。是以刑法之貨幣單位由「元（指銀元│
│    │        │  ）」變更為「新臺幣」，且刑法分則之罰金數額，亦視該│
│    │        │  分則先前曾修正與否，而分別提高3 或30倍。經按現行法│
│    │        │  規所定貨幣單位折算新臺幣條例第2 條之規定折算後等值│
│    │        │  ，故新法並未較有利。                              │
│    │        │(二)刑法第33條第5 款有關罰金刑部分，在新法部分係規定  │
│    │        │  為罰金：新臺幣1,000 元以上，以百元計算之。而舊法  │
│    │        │  時則係規定為罰金：1 元以上，修正後之規定並非較有  │
│    │        │  利於被告。                                        │
├──┴────┴──────────────────────────┤
│經綜合比較新、舊法之結果，以被告甲○○行為時之舊法較有利於被告甲○○│
│，依刑法第2條第1項前段規定，本案關於被告甲○○犯竊盜罪部分自應一體適│
│用其行為時之法律即修正前刑法第28條、第33條第5款、罰金罰鍰提高標準條 │
│例第1條前段等規定。                                                 │
└──────────────────────────────────┘
附表1之2
關於被告甲○○違犯廢棄物清理第46條第1項第4款之部分
┌──┬────┬──────────────────────────┐
│編號│修正事項│  以各別修正事項討論新、舊法之比較適用              │
├──┼────┼──────────────────────────┤
│ 1  │共同正犯│修正後之刑法第28條規定將原「二人以上共同實施犯罪之行│
│    │        │為者，皆為正犯。」之條文其中「實施」修正為「實行」，│
│    │        │法條文字有所修正。惟被告甲○○與真實姓名不詳之成年男│
│    │        │子不論依修正前或修正後刑法第28條規定，均構成共同正犯│
│    │        │，經比較新、舊法後，結果並無不同。                  │
├──┼────┼──────────────────────────┤
│ 2  │連續犯  │修正前刑法第56條關於連續犯之規定，業已修正刪除，此刪│
│    │        │除雖非犯罪構成要件之變更，但顯已影響行為人刑罰之法律│
│    │        │效果，自屬法律有變更，依刑法第2條第1項規定，比較新、│
│    │        │舊法結果，應適用最有利於行為人之法律（最高法院95年第│
│    │        │8次刑事庭會議決議第5點第4項第1款參照）。查本件被告王│
│    │        │武展全部行為均在舊法時期，雖裁判在新法時，惟修正前刑│
│    │        │法第56條有關連續犯之規定係將反覆實施之同類複數犯罪行│
│    │        │為論以一罪，並得加重其刑至二分之一；而修正後已刪除連│
│    │        │續犯之規定，在實務上將視各種具體犯罪類型，對於反覆實│
│    │        │施之同類複數犯罪行為，或評價為一罪，或評價為併罰之數│
│    │        │罪（參照該條修法理由）。若評價為數罪而分別科處，顯對│
│    │        │被告更為不利，應適用修正刪除前刑法第56條之規定，較有│
│    │        │利於被告甲○○。                                    │
├──┼────┼──────────────────────────┤
│經綜合比較新、舊法之結果，以被告甲○○行為時之舊法較有利於被告，依刑│
│法第2條第1項前段規定，本案關於被告甲○○違反廢棄物清理法部分自應一體│
│適用被告甲○○行為時之法律即修正前刑法第28條、第56條等規定。        │
├──┬────┬──────────────────────────┤
│ 3  │ 沒收   │依從刑附屬於主刑之原則，本案有關被告所犯與主刑有關之│
│    │        │共犯、連續犯等既均一體適用修正前刑法相關規定，則有關│
│    │        │從刑沒收之規定，亦應從屬適用修正前刑法第38條之規定。│
└──┴────┴──────────────────────────┘
附表2
關於被告丁○○幫助竊盜部分：
┌──┬────┬──────────────────────────┐
│編號│修正事項│  以各別修正事項討論新、舊法之比較適用              │
├──┼────┼──────────────────────────┤
│ 1  │罰金刑部│(一)刑法修正施行前，依罰金罰鍰提高標準條例第1 條前段  │
│    │分      │  規定，依法律應處罰金、罰鍰者，就其原定數額得提高  │
│    │        │  為2倍至10倍（刑法乃係定明10倍）。中華民國94年1月7 │
│    │        │  日刑法修正施行後，依刑法施行法第1條之1規定，刑法分│
│    │        │  則編所定罰金之貨幣單位為新臺幣，而94年1月7 日刑法 │
│    │        │  修正時，刑法分則編未修正之條文定有罰金者，自94年1 │
│    │        │  月7 日刑法修正施行後，就其所定數額提高為30倍。但  │
│    │        │  72年6 月26日至94年1 月7 日新增或修正之條文，就其所│
│    │        │  定數額提高為3 倍。是以刑法之貨幣單位由「元（指銀元│
│    │        │  ）」變更為「新臺幣」，且刑法分則之罰金數額，亦視該│
│    │        │  分則先前曾修正與否，而分別提高3 或30倍。經按現行法│
│    │        │  規所定貨幣單位折算新臺幣條例第2 條之規定折算後等值│
│    │        │  ，故新法並未較有利。                              │
│    │        │(二)刑法第33條第5 款有關罰金刑部分，在新法部分係規定  │
│    │        │  為罰金：新臺幣1,000 元以上，以百元計算之。而舊法  │
│    │        │  時則係規定為罰金：1 元以上，修正後之規定並非較有  │
│    │        │  利於被告。                                        │
├──┼────┼──────────────────────────┤
│ 2  │ 幫助犯 │刑法第30條有關幫助犯之規定，僅作文字修正，無關成立幫│
│    │        │助犯內容之實質變更，非屬法律之變更。                │
├──┴────┴──────────────────────────┤
│經綜合比較新、舊法之結果，以被告丁○○行為時之舊法較有利於被告，依刑│
│法第2條第1項前段規定，本案關於被告丁○○部分自應一體適用被告行為時之│
│法律即修正前第33條第5款、罰金罰鍰提高標準條例第1條前段等規定。      │
└──────────────────────────────────┘
附表3
┌─────┬─────────────────────────┐
│修正事項  │新、舊法之比較適用                                │
├─────┼─────────────────────────┤
│易科罰金  │刑法第41條第1項前段關於得易科罰金之規定，修正前係 │
│          │以「因身體、教育、職業、家庭之關係或其他正當事由，│
│          │執行顯有困難」為其要件，新法則刪除此要件，修正理由│
│          │說明上述規定限制過嚴，欠缺彈性，與易科罰金制度旨在│
│          │救濟短期自由刑流弊之旨趣不符，且刪除該要件後使檢察│
│          │官得視具體個案審酌宜否易科罰金，更符告易科罰金制度│
│          │之意旨。另修正前刑法第41條第1項前段配合罰金罰鍰提 │
│          │高標準條例第2條（現已刪除）之規定，係以「銀元300元│
│          │即新臺幣900元折算1日」為易科罰金之折算標準，至修正│
│          │後之刑法第41條第1項乃係以「新臺幣1,000元、2,000元 │
│          │或3,000元折算1日」為易科罰金之折算標準。而觀諸歷年│
│          │來之實務運作情形，在法院宣告易科罰金折算標準之案件│
│          │，檢察官執行時乃以准予易科罰金為原則，不准易科罰金│
│          │為例外，是以比較修法前後就易科罰金准否及折算標準之│
│          │規定，應認修正後刑法第41條第1項前段提高易科罰金之 │
│          │折算標準之適用，對於行為人而言較為不利。是依刑法第│
│          │2 條第1 項前段，應適用修正前刑法第41條第1 項前段之│
│          │規定。                                            │
└─────┴─────────────────────────┘
附表4
┌─────┬─────────────────────────┐
│修正事項  │新、舊法之比較適用                                │
├─────┼─────────────────────────┤
│定應執行刑│修正前刑法第51條第5款規定：宣告多數有期徒刑合併定 │
│          │應執行刑者，不得逾20年；而修正後同法第5款規定則調 │
│          │高為30 年，經比較新、舊法結果，因被告甲○○所犯上 │
│          │開各罪所宣告之多數有期徒刑合計並未逾20年，故修法前│
│          │後之規定，對被告甲○○定其應執行刑，並無任何不同，│
│          │被告甲○○行為後之法律並無較有利於被告，認應適用修│
│          │正前之刑法第51條之規定，定其應執行之刑。          │
│          │                                                  │
└─────┴─────────────────────────┘
